臺灣高等法院高雄分院刑事判決　　 96年度上更(一)字第362號
上　訴　人　臺灣高雄地方法院檢察署檢察官
被　　　告　甲○○
上列上訴人因被告違反毒品危害防制條例案件，不服臺灣高雄地
方法院96年度訴字第321 號中華民國96年2 月13日第一審判決（
起訴及移送併辦案號：臺灣高雄地方法院檢察署95年度毒偵字第
9489號、96年度毒偵字第2237號），提起上訴，判決後，經最高
法院發回更審本院判決如下：
    主  文
原判決撤銷。
甲○○施用第一級毒品，累犯，處有期徒刑壹年，減為有期徒刑
陸月，如易科罰金，以新臺幣壹仟元折算壹日。
扣案之海洛因（檢驗後淨重零點壹肆貳公克）沒收銷燬之，其外
包裝沒收。
    事  實
一、甲○○於民國（下同）94年間因施用毒品案件，經臺灣高雄
    地方法院於94年7 月12日以94年度訴字第1292號判決處有期
    徒刑8 月（施用第一級毒品）、6 月（施用第二級毒品），
    定執行刑1 年確定，甫於95年10月15日執行完畢。另因施用
    毒品案件，經該院以88年度毒聲字第1435號裁定送強制戒治
    ，後經裁定停止戒治後，再經裁定撤銷停止戒治，甫於89年
    5 月7 日執行完畢釋放，並經臺灣高雄地方法院檢察署檢察
    官於89年10月14日以89年毒偵字第1105號不起訴確定。詎仍
    未戒除毒癮，明知海洛因為毒品危害防制條例第2 條第2 項
    第1 款明定之第一級毒品，不得施用或持有，復基於施用第
    一級毒品之犯意，於95年11月26日15時許，在高雄市○鎮區
    ○○路274 號住處房間內，以將海洛因加水稀釋、以針筒注
    射方式，施用一級毒品海洛因1 次。嗣於95年11月27日14時
    15分許，在高雄市前鎮區○○○路與鎮中路口為警查獲，且
    經甲○○同意採尿送驗始知上情，並扣得甲○○所有海洛因
    1 包（檢驗後淨重0.142 公克）。
二、案經高雄市政府警察局前鎮分局報告臺灣高雄地方法院檢察
    署檢察官偵查起訴。
    理  由
一、上揭犯罪事實，業據被告甲○○於警詢、檢察官偵查、原審
    以迄本院審理時均坦承不諱，且被告為警查獲時所採取之尿
    液，經送請高雄市立凱旋醫院檢驗結果，呈嗎啡陽性反應，
    此有該醫院95年12月11日濫用藥物尿液檢驗報告、姓名對照
    表附卷可查（見偵查卷第22-23 頁），另扣案毒品海洛因1
    包，經送請高雄市立凱旋醫院檢驗，確屬第一級毒品海洛因
    無訛（檢驗後淨重0.142 公克），此有該醫院95年12月11日
    鑑定書1 紙在卷可查（見偵查卷第24頁），足認被告之自白
    與事實相符，本件事證明確，被告於上開時地施用第一級毒
    品海洛因之事實，堪以認定。
二、又被告前另因施用毒品案件，經臺灣高雄地方法院以88年度
    毒聲字第1435號裁定送強制戒治，後經裁定停止戒治後，再
    經裁定撤銷停止戒治，甫於89年5 月7 日執行完畢釋放；又
    被告於94年間因施用毒品案件，經該院於94年7 月12日以94
    年度訴字第1292號判決處有期徒刑8 月（施用第一級毒品）
    、6 月（施用第二級毒品），定執行刑1 年確定，甫於95年
    10月15日執行完畢，有臺灣高等法院被告前案紀錄表1 份附
    卷可參。被告為本件施用毒品犯行之時間，距前次強制戒治
    執行完畢獲不起訴處分之時點（89年10月14日）雖已逾5 年
    ，然毒品危害防制條例第20條第3 項所稱「依前項規定為觀
    察、勒戒或強制戒治執行完畢釋放後，5 年後再犯第10條之
    罪者，適用本條前2 項之規定」，其立法理由在於：觀察、
    勒戒或強制戒治後5 年後再犯者，顯見前所實施之觀察、勒
    戒或強制戒治已足以遮斷其施用毒品之癮，為其自新及協助
    其斷除毒癮，對此5 年後再犯者爰明定仍適用初犯之規定，
    先經觀察、勒戒、強制戒治之程序。由上開立法理由可知，
    所謂觀察、勒戒或強制戒治完畢釋放後5 年後，應僅指因觀
    察、勒戒或強制戒治已有效果，5 年內未再施用毒品而言，
    如5 年內又再行施用毒品，顯見其前之觀察、勒戒或強制戒
    治並未收效，即無再行觀察、勒戒或強制戒治之必要，揆諸
    前揭意旨，被告自無再行適用毒品危害防制條例第20條第3
    項規定之餘地。綜上所述，被告前曾犯施用毒品，且於強治
    戒治執行完畢釋放後，5 年內再犯本件施用毒品之事證已甚
    明確，應依法論科。
三、公訴意旨以被告係於95年11月26日某時許，在前揭住處房間
    內，施用海洛因數次（除上揭施用毒品1 次，應予論罪外）
    ，認被告就數次施用海洛因之行為均觸犯毒品危害防制條例
    第4 條第1 項之施用第一級毒品罪嫌，然被告於傳詢時僅自
    白其於95年11月26日15時許，在上開地點施用海洛因1 次，
    於本院審理時仍為相同之供述，起訴意旨為上開認定，證據
    除被告於偵查中關於施用毒品頻率部分之自白外，別無其他
    事證相佐；另高雄市立凱旋醫院95年12月11日濫用藥物尿液
    檢驗報告僅能證明被告曾施用海洛因，亦無法證明被告施用
    海洛因之次數，依據刑事訴訟法第156 條第2 項之規定，本
    院認被告施用海洛因之次數應為1 次，起訴意旨所指其他各
    次犯行，則尚屬不能證明。
四、核被告甲○○所為，係犯毒品危害防制條例第10條第1 項之
    施用第一級毒品罪。被告為供施用而持有第一級毒品海洛因
    ，其於施用前後持有海洛因之低度行為，應為施用之高度行
    為所吸收，不另論罪。被告前於94年間因施用毒品案件，經
    原審法院於94年7 月12日以94年度訴字第1292號判決處有期
    徒刑8 月（施用第一級毒品）、6 月（施用第二級毒品），
    定執行刑1 年確定，甫於95年10月15日執行完畢，有臺灣高
    等法院被告前案紀錄表1 份附卷可參，被告前受徒刑之執行
    完畢後，於5 年以內故意再犯本件有期徒刑以上之罪，為累
    犯，應依刑法第47條第1 項之規定，加重其刑。又被告犯罪
    時間係在96年4 月24日以前，所犯之施用第一級毒品罪，合
    於中華民國96年罪犯減刑條例第2 條第1 項減刑之規定，自
    應依法減刑。
五、原審予以論罪科刑，固非無見，然查：(一)被告僅施用海洛因
    1 次，其餘各次犯罪尚屬不能證明，已如前述，而檢察官起
    被告施用海洛因數次，係裁判上實質一罪，是就該不能證明
    犯罪部分，即應敘明不另為無罪之諭知，原判決竟謂「起訴
    意旨容有誤會」，逕以更正處理，不無可議；(二)查扣毒品之
    外包裝係用以包裹毒品，防其裸露、潮濕，便於攜帶，自係
    供施用毒品所用之物，既屬被告所有，已據被告於警詢時自
    承在卷，並能從毒品海洛因析離，因非毒品本身，不得併同
    毒品依該毒品危害防制條例第18條第1 項前段規定沒收銷燬
    之，亦非屬該條例第19條第1 項規定宣告沒收之範圍，而應
    援引刑法第38條第1 項第2 款為沒收之準據；乃原判決竟依
    毒品危害防制條例第18條第1 項前段規定宣告沒收，自有未
    洽；(三)被告犯罪合於減刑，業如前述，原審未及減刑，同有
    未洽。檢察官上訴以被告於原審判決前之96年1 月15日上午
    15時，在上開住處內，又施用海洛因1 次，此部分犯行與本
    件犯行時間緊接，手段相同，所犯罪名又係同一，而施用毒
    品有成癮性，應認有接續犯之包括一罪關係，為起訴效力所
    及，指摘原判決未及一併斟酌審判為不當，但查95年7 月1
    日修正公布施行之刑法已將連續犯規定予以刪除，而將本應
    各自獨立評價之數罪，回歸本來就應賦予複數法律效果之原
    貌，而就有成癮反覆為之之施用毒品行為，最高法院於96年
    8 月21日刑事庭會議已作成決議，採一件一罪一罰，被告於
    96年1 月15日再次施用海洛因之行為，與原判決認定95年11
    月26日施用海洛因之行為，即非屬接續犯之一罪關係，是檢
    察官之上訴即無理由，惟原判決既有上揭三點可議之處，即
    屬無可維持，應由本院將原判決撤銷，審酌被告前因施用毒
    品之犯行，經歷強制戒治，仍無法戒除施用毒品之惡習，猶
    再施用毒品，無視於毒品對自身健康之嚴重傷害及國家對於
    杜絕毒品犯罪之禁令，惟因施用毒品係屬自戕行為，被告犯
    罪後已坦承犯行，犯後態度尚佳等一切情狀，爰予科處有期
    徒刑壹年，減為有期徒刑陸月，並諭知易科罰金之折算標準
    ，扣案之海洛因（檢驗後淨重零點壹肆貳公克），應依毒品
    危害防制條例第18條第1 項前段規定沒收銷燬，至於該海洛
    因因送驗耗損部分，業經滅失，故不為沒收銷燬之諭知，海
    洛因之外包裝，係用以包裹毒品，防其裸露、潮濕，便於攜
    帶施用，係被告所有供犯罪所用之物，應依刑法第38條第1
    項第2 款規定宣告沒收。
六、檢察官移送併辦之96年度毒偵字第2237號被告於96年1 月15
    日施用海洛因部分，因與科刑部分並無接續犯之一罪關係，
    前已述明，自無從併案審理，此部分應退由檢察官另為適當
    之處理，併此敘明。
據上論斷，應依刑事訴訟法第369 條第1 項前段、第364 條、第
299 條第1 項前段，毒品危害防制條例第10條第1 項、第18條第
1 項前段，刑法第11條、第47條第1 項、第41條第1 項前段、第
38條第1 項第2 款、中華民國96年罪犯減刑條例第2 條第1 項第
3 款、第7 條、第9 條，判決如主文。
本案經檢察官姜麗儒到庭執行職務。
中　　華　　民　　國　　96　　年　　12　　月　　31　　日
                  刑事第四庭    審判長法  官   蕭權閔
                                      法  官   吳進寶
                                      法  官   陳吉雄
以上正本證明與原本無異。
如不服本判決應於收受本判決後10日內向本院提出上訴書狀，其
未敘述上訴理由者，並得於提起上訴後10日內向本院補提理由書
狀（均須按他造當事人之人數附繕本）「切勿逕送上級法院」。
中　　華　　民　　國　　97　　年　　1 　　月　　2 　　日
　　　　　　　　　　　　　　　　　　　書記官   梁美姿
附錄本件判決論罪科刑法條：
毒品危害防制條例第10條第1項
施用第一級毒品者，處 6 月以上 5 年以下有期徒刑。
                                                   W
